【裁判字號】    95,聲判,28
【裁判日期】    951229
【裁判案由】    聲請交付審判
【裁判全文】
臺灣士林地方法院刑事裁定              95年度聲判字第28號
聲  請  人  丙○
            甲○○
代  理  人  姚念林律師
被      告  乙○○原名邱麗嬌.
上列聲請人因告訴被告強盜案件，不服臺灣高等法院檢察署檢察
長於中華民國95年6 月6 日駁回再議之處分（95年度上聲議字第
2332號），聲請交付審判，本院裁定如下：
    主  文
聲請駁回。
    理  由
一、按告訴人不服上級法院檢察署檢察長或檢察總長認再議為無
    理由而駁回之處分者，得於接受處分書後10日內委任律師提
    出理由狀，向該管第一審法院聲請交付審判；法院認交付審
    判之聲請不合法或無理由者，應駁回之，刑事訴訟法第258
    條之1 第1 項、第258 條之3 第2 項前段分別定有明文。
二、本件聲請人丙○、甲○○以被告乙○○（原名邱麗嬌）涉犯
    刑法強盜罪嫌，向臺灣士林地方法院檢察署（下稱士林地檢
    署）檢察官提出告訴，經該署檢察官於民國94年12月30日，
    以94年度偵字第6672號為不起訴處分後，聲請人不服而聲請
    再議，經臺灣高等法院檢察署（下稱高檢署）檢察長於95年
    6 月6 日，以95年度上聲議字第2332號處分書，以聲請再議
    為無理由而駁回。
三、聲請交付審判意旨略以：
  (一)查被害人張福田於93年4 月12日凌晨，在新世界卡拉OK（設
    於臺北縣汐止市○○街359 號）遭案外人蘇慶輝、林聖益、
    莊振賢、曾世昌等人毆打，致頭部外傷併顱骨骨折及雙側腦
    內出血呈現植物人狀態，業經臺灣宜蘭地方法院宣告為禁治
    產人，被告乙○○則於被害人不能抗拒之際，強取被害人身
    上金錢新臺幣6,000 餘元（因蘇慶輝帶被害人回家取款1 萬
    元，支付蘇男4,000 元後，尚餘6,000 元，連同原身上餘款
    ，共6,000 餘元），被害人回家取款1 萬元，除蘇慶輝知情
    外，尚有證人張順德可證明，另有蘇慶輝在士林地檢署93年
    度偵字第7480號案件之陳述可稽。蘇男於上開案件檢方調查
    時供稱：傷者身上的錢是小樂拿走的（註：小樂即被告邱麗
    嬌）。因為我帶傷者回去拿錢時，當時他有給我4,000 元，
    其他的錢應是小樂拿走的。
  (二)查被告在93年9 月27日於另案（93年偵字第8256殺人未遂案
    ）證稱：「客人（即張福田）要求簽帳，我不同意，張福田
    就跟我借電話向人借錢，後來叫我找人帶他回家拿錢，之後
    小益、蘇慶輝就開車載張福田回去拿錢」。被告明知張福田
    已隨同店內員工回家拿錢付帳，參以蘇慶輝證稱：「因為當
    時我帶傷者回去拿錢時，當時他有給我4,000 元。」足證張
    福田回家取款結帳，被告知之甚稔，被告連張福田要求簽帳
    ，都不同意，還逼他回去拿錢，豈會幫張福田結帳? 被告所
    辯顯不實在。況酒店小姐係賴客人付酒錢才能賺錢，豈會倒
    貼為客人結酒帳? 實有違經驗法則及論理法則。
  (三)查蘇慶輝於93年4 月12日凌晨4 時5 分許，尚接獲酒店來電
    （當時蘇慶輝與張福田正回酒店途中），93年4 月12日凌晨
    4 時11分即已報案，隨即送三軍總醫院急救，惟均將患者張
    福田以無名氏處理。則張福田於報警送醫時，身上究竟有無
    錢財或證件即有查明之必要，惟檢方並未傳喚當時送醫之證
    人林育成（臺北縣消防局第四大隊社后分隊）、到場調查被
    害人身分的警員游勝豐（汐止分局社后派出所）及主治軍醫
    蘇奕輝調查事實，即率予認定被害人於離家返回新世界卡拉
    OK 、 遭毆打、受傷、送醫及救治過程中並非僅有被告一人
    可以與被害人接觸，是否為被告以外之人趁機拿取等判斷，
    實屬率斷。上開證人實有傳訊之必要，俾能查明為何被害人
    於短短幾分鐘內受害，當時身上是否已無財物？否則為何以
    無名氏處理？
  (四)另證人張順德明確指出被害人回家拿了1 萬元，且看到伊在
    數錢，當時在場之蘇慶輝亦知之甚稔。
  (五)末查證人蘇慶輝於另案調查時明確供稱「傷者身上的錢是小
    樂（即被告）拿走的。」，為何其後翻供？是否因被告係另
    案目擊證人，才配合被告翻供，顯有疑問。為何檢方採信證
    人事後在警詢翻供之詞，卻不採先前在檢方之證詞？其理由
    何在？況蘇慶輝陪同張福田回家取款後已付清酒錢4,000 元
    ，又何需被告付款？另被告在鈞院93年度訴字第665 號蘇慶
    輝等傷害乙案作證時證稱：「檢察官問：你今日作證的內容
    與你第一次在警察局作證時所述不太一樣，有何意見？證人
    答：我今日所述的比較正確，我也有跟檢察官說過，當時我
    不知道事情這麼嚴重，且蘇慶輝在警察局時有要我避重就輕
    的說，不要說棍子是他打的，就說是他用丟的，不小心丟到
    他的。」「檢察官問：你第一次警訊時，說張福田回來之後
    ，還有繼續跟張炳輝喝酒，有何意見？（請求提示偵字第74
    80號卷第54頁並告以要旨）證人答：大部分都是蘇慶輝教我
    要怎麼講的。」等語，被告即曾坦承曾經與蘇慶輝串供，故
    於本案事後請蘇慶輝改口供，助其脫罪，即屬合理之懷疑。
    蘇男前後供詞反覆，是否與被告串供，利益交換（被告為蘇
    慶輝另案之證人），應有查明必要，原不起訴處分，難令人
    甘服，為此依法聲請交付審判云云。
四、本件聲請人即告訴人丙○、甲○○雖以前揭理由認被告乙○
    ○（原名邱麗嬌）涉有刑法之強盜罪嫌，而向本院聲請交付
    審判。惟查：
  (一)按新修正刑事訴訟法第258 條之1 規定告訴人得向法院聲請
    交付審判，係新增對於「檢察官不起訴或緩起訴裁量權」制
    衡之一種外部監督機制，法院僅就檢察官所為不起訴或緩起
    訴之處分是否正確加以審查，以防止檢察機關濫權，依此立
    法精神，同法第258 條之3 第3 項規定法院審查聲請交付審
    判案件時「得為必要之調查」，其調查證據之範圍，自應以
    偵查中曾顯現之證據為限；而同法第260 條對於不起訴處分
    已確定或緩起訴處分期滿未經撤銷者得再行起訴之規定，其
    立法理由說明該條所謂不起訴處分已確定者，包括「聲請法
    院交付審判復經駁回者」之情形在內，是前述「得為必要之
    調查」，其調查證據範圍，更應以偵查中曾顯現之證據為限
    ，不得就告訴人新提出之證據再為調查，亦不得蒐集偵查卷
    以外之證據，否則，將與刑事訴訟法第260 條之再行起訴規
    定，混淆不清，亦將使法院兼任檢察官而有回復「糾問制度
    」之虞；且法院裁定交付審判，即如同檢察官提起公訴使案
    件進入審判程序，是法院裁定交付審判之前提，必須偵查卷
    內所存證據已符合刑事訴訟法第251 條第1 項規定「足認被
    告有犯罪嫌疑」檢察官應提起公訴之情形，亦即該案件已經
    跨越起訴門檻，否則，縱或法院對於檢察官所認定之基礎事
    實有不同判斷，但如該案件仍須另行蒐證偵查始能判斷應否
    交付審判者，因交付審判審查制度並無如同再議救濟制度得
    為發回原檢察官續行偵查之設計，法院仍應依同法第258 條
    之3 第2 項前段規定，以聲請無理由裁定駁回，此合先敘明
    。
  (二)次按犯罪事實應依證據認定之，無證據不得認定犯罪事實，
    刑事訴訟法第154 條第2 項定有明文。復按告訴人之告訴，
    係以使被告受刑事訴追為目的，是其陳述是否與事實相符，
    仍應調查其他事實以資審認，始得為不利被告之認定，最高
    法院著有52年臺上字第1300號判例可資參照。
  (三)訊據被告乙○○固坦承其有於上揭時、地，代卡拉OK店內客
    人即被害人張福田結帳之事實，惟堅決否認有何強盜犯行，
    辯稱：該代為結帳之現金為其自己所有，因為張福田是伊的
    客人，張福田當天遭卡拉OK店內員工毆打，伊覺得不好意思
    ，便幫張福田結帳，亦在旁照顧張某，不知道張福田身上有
    無錢財，伊也未自張福田身上取得財物等語。經查：
    1.觀以證人蘇慶輝於前案偵查時雖曾稱：被害人身上的錢是
      被告拿走的云云，然其於本案警詢時已明白證稱：並未親
      眼目睹被告有自被害人身上拿走財物，係因其至櫃檯打電
      話叫救護車之際，被告當時跑去問老闆「張福田是否已經
      支付酒錢」，並手持一把現金，欲為被害人結帳，才會認
      為被告手持之現金係被害人所有等語，於偵查中亦仍具結
      證稱如上，準此，證人蘇慶輝即未親眼目睹被告取走被害
      人財物之情。復查，被害人遭毆打倒地之地點，距離打電
      話之櫃檯頗遠，加以店內燈光昏暗，證人蘇慶輝否認其有
      近身親眼目睹之情如上，難認被告即係取走被害人財物之
      人；故以，證人蘇慶輝既未目睹被告手持之現金究係從何
      而來，其於前案偵查中所為之陳述，應僅屬推測之詞而已
      ，尚難以此逕認被告當時手持之現金即為被害人所有。
    2.另徵之證人曾世昌於本案偵查中亦到庭證稱：伊跌倒之後
      有人把伊牽起來，聽到有人受傷，伊轉過去，看到乙○○
      扶著張福田的頭，當時，張佩姍手中並未拿有現金等語在
      卷，可證於被害人遭毆打倒地之第一時間，被告並未拿取
      被害人之財物甚明。
    3.另查，證人即被害人之弟張順德雖證稱：被害人身上的錢
      是被害人自己的，但被害人返家時，有看到被害人在數鈔
      票，惟之後送到醫院，醫院只交還100 元及褲子而已等語
      ，姑不論證人張順德是否得從旁查知被害人身上之財物確
      有1 萬元乙事，然而被害人當天遭毆打成傷後，被告雖曾
      在旁照料，惟依證人曾世昌證述，嗣後被害人即被送醫救
      治，是被害人於離家返回卡拉OK、遭毆打、受傷、送醫及
      救治之過程中，並非僅有被告一人可以與被害人接觸甚為
      明顯，證人蘇慶輝既未目睹被告有自被害人身上取得財物
      之行為，已如前述，縱被害人確有攜帶萬元財物，是否為
      被告以外之人趁機拿取？亦非無可能，是尚難逕以被告曾
      在旁照料被害人，即認被告有何強取財物之行為。
    4.聲請人於交付審判聲請狀指稱：檢方並未傳喚當時送醫之
      證人林育成、到場調查被害人身分的警員游勝豐及主治軍
      醫蘇奕輝調查事實，即率予認定被害人於離家返回新世界
      卡拉OK、遭毆打、受傷、送醫及救治過程中並非僅有被告
      一人可以與被害人接觸，是否為被告以外之人趁機拿取等
      判斷，實屬率斷云云，惟查法院於審查交付審判之聲請有
      無理由時，得為必要之調查，惟其調查範圍，應以偵查中
      曾發現之證據為限，不可就聲請人新提出之證據再為調查
      ，亦不可蒐集偵查卷以外之證據。除認為不起訴處分書所
      載理由違背經驗法則、論理法則或其他證據法則，否則，
      不宜率予裁定交付審判，法院辦理刑事訴訟案件應行注意
      事項第134 點定有明文。揆諸前開注意事項規定，本院調
      查範圍，應以偵查中曾發現之證據為限，若依此斷言被告
      乙○○涉有強盜之罪嫌云云，顯屬率斷。且交付審判制度
      並非偵查作為之延伸，聲請人上開須另調查證據之主張，
      既屬原偵查卷證以外之蒐證作為，依前揭說明，本院審查
      中無從逕予發動偵查作為。
  (四)本院依職權調閱前開偵查卷宗，依其內容所示，士林地檢署
    檢察官所為不起訴處分書及高檢署檢察長駁回再議聲請處分
    書，已就聲請人於偵查時提出之告訴理由予以斟酌，詳予調
    查證據，並詳加論述所憑證據及其認定之理由，原處分所載
    證據取捨及事實認定之理由，並無違背經驗法則或論理法則
    之情事，參諸前開規定，原檢察官及高檢署檢察長以被告犯
    罪嫌疑不足，分別予以不起訴處分及駁回再議之聲請，認事
    用法，並無不當。又交付審判之准許即如同提起公訴進入審
    判程序，本件聲請人所指摘應調查事項而未調查之情形，在
    未經調查之前，仍無從認定聲請人所告訴之事實真相如何，
    有多少可信度，從表面審查，本院認為仍不足以動搖原處分
    書所作不起訴之判斷，依現有證據所能證明被告所涉嫌疑尚
    不足以跨過起訴之門檻。是依前揭說明，本件聲請人聲請交
    付審判，為無理由，自應予以駁回。
據上論斷，應依刑事訴訟法第258 條之3 第2 項前段，裁定如主
文。
中    華    民    國    95    年    12    月    29    日
                  刑事第六庭審判長法  官  李育仁
                                  法  官  許辰舟
                                  法  官  黃潔茹
以上正本證明與原本無異。
本件不得抗告。
                                  書記官  柳瑞宗
中    華    民    國    95    年    12    月    29    日


司法院資訊處製作；財團法人民間司法改革基金會備份。
